臺灣桃園地方法院民事裁定
111年度消債更字第47號
聲  請  人  
即  債務人  嚴苡桐（原名：嚴一萍）

代  理  人  王柯雅菱律師（法扶律師）
上列當事人因聲請消費者債務清理更生事件，本院裁定如下：
    主  文
債務人甲○○自民國一一一年五月十三日下午四時起開始更生程序
。並命司法事務官進行本件更生程序。
    理  由
一、本件聲請意旨略以：聲請人目前任職於家樂福，每月薪資約
    新臺幣（下同）2萬6000元，名下除國泰人壽、富邦人壽保
    單各1紙外，別無其他財產，無擔保或無優先權之債務總額4
    01萬4664元。雖曾於民國110 年11月間向本院聲請消費者債
    務清理之調解，然因聲請人無力負擔最大債權銀行即永豐商
    業銀行股份有限公司（下稱永豐銀行）之調解方案，以致調
    解不成立。又聲請人無擔保或無優先權之債務總額未逾1200
    萬元，且未經法院裁定開始清算程序或宣告破產，爰聲請裁
    定准予更生等語。
二、按債務人不能清償債務或有不能清償之虞者，得依消費者債
    務清理條例（下稱消債條例）所定更生或清算程序，清理其
    債務；債務人無擔保或無優先權之本金及利息債務總額未逾
    1200萬元者，於法院裁定開始清算程序或宣告破產前，得向
    法院聲請更生；法院開始更生程序之裁定，應載明其年、月
    、日、時，並即時發生效力，消債條例第3條、第42條第1 
    項及第45條第1項分別定有明文。次按債務人對於金融機構
    負債務者，在聲請更生或清算前，應向最大債權金融機構請
    求協商債務清償方案，或向其住、居所地之法院或鄉、鎮、
    市、區調解委員會聲請債務清理之調解；協商或調解成立者
    ，債務人不得聲請更生或清算。但因不可歸責於己之事由，
    致履行有困難者，不在此限；消債條例施行前，債務人依金
    融主管機關協調成立之中華民國銀行公會會員，辦理消費金
    融案件無擔保債務協商機制與金融機構成立之協商，準用前
    2 項之規定，同條例第151條第1項、第7項、第9項定有明文
    。
三、經查：
  ㈠關於前置協商之要件：聲請人前向本院聲請消費者債務清理
    之調解，因最大債權銀行永豐銀行所提出之調解方案，聲請
    人無力負擔，以致調解不成立等情，有調解程序筆錄、調解
    不成立證明書1 份附卷可按（見司消債調卷第92-93頁、第9
    5頁），並經本院調取110年度司消債調字第523號卷宗核閱
    屬實，則聲請人聲請更生即合乎協商前置之程序要件。
　㈡關於聲請人之債務總額：聲請人於其所提債權人清冊中記載
    ，債權總金額為401萬4664元，惟經本院司法事務官函請債
    權人陳報債權結果，據最大債權銀行永豐銀行陳報聲請人負
    欠金融機構對外無擔保債權總額合計426 萬1333元（包含：
    永豐銀行、土地銀行、國泰世華銀行、中國信託銀行）（見
    司消債調卷第94頁）；另有非金融機構之滙誠第一資產管理
    股份有限公司陳報債權為36萬9602元、滙誠第二資產管理股
    份有限公司陳報債權為7776元、新加坡商艾星國際有限公司
    台灣分公司陳報債權為4009元（見司消債調卷第49頁、第59
    頁、第64頁），依此聲請人負欠無擔保之債務總額為464萬2
    720元（計算式：426 萬1333元＋36萬9602元＋7776元＋4009元
    ）。惟永豐銀行於調解時提出以全體債權銀行本金153萬元
    ，分180期零利率，每期8500元之還款方案（見司消債調卷
    第92頁）。從而，本院自應審酌聲請人是否可以負擔前揭還
    款方案，以確認是否有准許更生之必要。
　㈢關於聲請人之財產及收入：聲請人名下除國泰人壽、富邦人
    壽保險單各1紙外，別無任何財產乙節，有全國財產稅總歸
    戶財產查詢清單、國泰人壽保險單查詢資料、富邦人壽保險
    單查詢資料在卷可憑（見司消債調卷第27頁、第31頁）。雖
    據聲請人提出之108 、109 年度綜合所得稅各類所得資料清
    單所示（見司消債調卷第28-29頁），於各該年度所得總和
    為0元，惟聲請人自陳目前任職於任職於家樂福，每月薪資
    約2萬6000元，並提出收入切結書為證（見司消債調卷第73
    頁），又聲請人經法律扶助基金會律師代理，聲請人應已明
    瞭陳述不實將遭受之不利益，故本院暫以2萬6000元列計其
    每月薪資收入。
　㈣關於聲請人每月必要支出：
  ⒈聲請人個人必要支出：聲請人僅陳明每月必要支出金額為1 
    萬8337元，而未具體明列各項支出之數額、原因及種類，亦
    未就上開支出提出相關單據，然本院審酌此金額未逾行政院
    衛生福利部所公告110 年桃園市每人每月最低生活費用每人
    每月為1 萬5281元之1.2 倍即1 萬8337元之範圍（參酌消債
    條例第64條之2 第1 項之規定），是以1 萬8337元為聲請人
    個人每月必要之支出，尚屬合理。　
　⒉未成年子女扶養費用7335元：
　　聲請人自陳育有1 名未成年子女（96年7月生），每月支出7
    335元，並提出未成年子女盧○逸之戶籍謄本、108 年度、10
    9 年度所得稅清單、全國財產稅總歸戶財產查詢清單為證（
    見司消債調卷第32頁、第77-79頁）。本院衡以未成年人日
    常生活較為單純，其支出應較成年人為低，爰依110 年度桃
    園市每人每月最低生活費標準1 萬5281元之8 成為標準計算
    ，核估其未成年子女扶養費應為1萬2225元（計算式：1 萬5
    281元×80％，小數點以下四捨五入）；又該費用應由聲請人
    與未成年子女之父親共同負擔，則聲請人每月所負擔未成年
    子女之扶養費在6113元（計算式：1萬2225元÷2 ，小數點以
    下四捨五入）之範圍內應予列計。
  ⒊準此，聲請人之每月必要支出合計為2 萬4450元（計算式：1
     萬8337元＋6113元）。
  ㈤結算：聲請人名下除國泰人壽、富邦人壽保單各1紙外，別無
    任何財產，以上開收入扣除必要支出後，每月僅有餘額1550
    元可供清償（計算式：2萬6000元－2 萬4450元），顯無法負
    擔前開分180 期，每期還款金額為8500元之還款方案，況前
    開還款方案，尚未納入非金融機構之債權。是本院審酌聲請
    人之收入財產、勞力及生活費用支出等狀況，堪認其客觀上
    對於前開債務確有不能清償債務之虞情事，而有藉助更生制
    度調整其與債權人間之權利義務關係而重建其經濟生活之必
    要。
四、綜上所述，聲請人係消費者，已達不能清償債務之程度，經
    消費者債務清理調解不成立，且查無消債條例第6 條第3 項
    、第8 條或第46條各款所定應駁回更生聲請之事由，則本件
    聲請，應屬有據，爰裁定准許更生，並依同條例第16條第1 
    項規定，命司法事務官進行更生程序如主文所示。
五、本院裁定准許開始更生程序，俾使聲請人得以重建經濟生活，惟本裁定不生免責效力，須聲請人於更生程序中與債權人協定更生方案，並持續履行，始能依消債條例第73條免責，附此敘明。　　　　　　　　　　　　　　　　
中　　華　　民　　國　　111 　年　　5 　　月　　13　　日
                  民事第三庭  法　官　吳為平
上為正本係照原本作成。
本裁定不得抗告。
本裁定業於111年5月13日下午4時公告。
中　　華　　民　　國　　111 　年　　5 　　月　　13　　日
                              書記官  蘇玉玫 
附記：
本件業已裁定開始更生程序，債權人不論有無執行名義，非依更
生程序，不得行使其權利；債務人亦不得對除有優先權債權人以
外之債權人再為任何清償行為。